臺灣高等法院高雄分院刑事判決　　100年度重上更(三)字第5號
上　訴　人　臺灣屏東地方法院檢察署檢察官
上　訴　人
即　被　告　郭福民
選任辯護人　蘇吉雄律師
　　　　　　陳雅娟律師
被　　　告　林世雄
選任辯護人　葉銘進律師
被　　　告　洪百祿
義務辯護人　王家鈺律師
被　　　告　李慶芳
選任辯護人　吳建勛律師
　　　　　　梁宗憲律師
　　　　　　陶德斌律師
上列上訴人因被告等違反毒品危害防制條例案件，不服臺灣屏東
地方法院93年度重訴字第10號中華民國96年11月2 日第一審判決
（起訴案號：臺灣屏東地方法院檢察署92年度偵字第1970、4112
號、93年度偵字第2418、2980號），提起上訴，經判決後，由最
高法院第3 次發回更審，本院判決如下：
    主  文
原判決關於郭福民持有第二級毒品，及關於郭福民、洪百祿、林
世雄、李慶芳被訴販賣第二級毒品均無罪等部分，均撤銷。
郭福民、林世雄共同連續販賣第二級毒品；郭福民，處有期徒刑
捌年陸月；林世雄，累犯，處有期徒刑拾年。扣押之液態甲基安
非他命淨重拾點壹伍公克，沾附甲基安非他命之空瓶壹個，均沒
收銷燬之；扣押之電子磅秤壹台、夾鏈袋伍拾貳個及帳冊第2 頁
關於「1/19、55000 、豐哥」、「1/30、40000 、峰拿去」部分
、第4 頁關於「3/27、60000 、峰」部分，均沒收；未扣案之販
賣甲基安非他命所得新臺幣拾伍萬伍仟元，應由郭福民與林世雄
連帶沒收，如全部或一部不能沒收時，以其等財產連帶抵償之。
洪百祿共同販賣第二級毒品未遂，累犯，處有期徒刑參年捌月。
扣押之液態甲基安非他命淨重拾點壹伍公克，沾附甲基安非他命
之空瓶壹個，均沒收銷燬之；扣押之電子磅秤壹台、夾鏈袋伍拾
貳個，均沒收。
李慶芳連續販賣第二級毒品，處有期徒刑捌年。
    事  實
一、林世雄（前因賭博案件，經本院於民國88年9 月29日以88年
    度上訴字第1236號案件判處有期徒刑5 月確定，於88年12月
    24日易科罰金執行完畢）與郭福民，或與郭福民、洪百祿（
    前因妨害自由案件，經本院於87年7 月23日以87年度上訴字
    第1351號判決判處有期徒刑10月，並由最高法院以88年度台
    上字第2129號判決上訴駁回確定，於90年5 月4 日執行完畢
    ），共同意圖營利並基於販賣第二級毒品甲基安非他命之犯
    意（林世雄、郭福民並基於概括之犯意），共同為下列販賣
    甲基安非他命行為：
  (一)林世雄將其自不詳姓名之人取得之甲基安非他命，寄放在屏
    東縣萬丹鄉○○村○○路270 巷19號郭福民住處，由郭福民
    於92年1 月19日，在上址住處，販賣甲基安非他命3 台兩予
    李慶芳，得款新台幣（下同）5 萬5 千元（林世雄、郭福民
    為該次販賣第二級毒品既遂共犯），而該次販賣則由郭福民
    指示不知情之洪百祿在扣案帳冊第2 頁代記「1/19、55000
    、豐哥」。
  (二)林世雄將其自不詳姓名之人取得之甲基安非他命，寄放在郭
    福民上址住處，由郭福民於92年1 月30日，在上址住處，販
    賣甲基安非他命2 台兩予李慶芳，得款4 萬元（林世雄、郭
    福民為該次販賣第二級毒品既遂共犯），而該次販賣則由郭
    福民指示不知情之洪百祿在扣案帳冊第2 頁代記「1/30、40
    000 、峰拿去」。
  (三)林世雄提供甲基安非他命，由郭福民於92年3 月27日，在屏
    東縣萬丹鄉○○村○○路270 巷19號住處，販賣甲基安非他
    命3 台兩予李慶芳，得款6 萬元（林世雄與郭福民為共犯）
    。
  (四)洪百祿於92年2 月14日，在郭福民上址住處，向郭福民取得
    由林世雄所提供之甲基安非他命後，以其持用0000000000號
    行動電話與持用0000000000號行動電話之某男子聯絡，約定
    由洪百祿以2 萬5 千元價格，販賣甲基安非他命1 台兩予該
    男子，之後該男子因故未依約前來郭福民上址住處交易，因
    而使該次販賣甲基安非他命未得逞（林世雄、郭福民、洪百
    祿為該次販賣第二級毒品未遂共犯）。
二、李慶芳意圖營利，基於販賣第二級毒品甲基安非他命之概括
    犯意，於92年1 月19日，在屏東縣萬丹鄉○○村○○路270
    巷19號郭福民住處，以5 萬5 千元之代價，向郭福民購入甲
    基安非他命3 台兩；又於92年1 月30日，在同一處所，以4
    萬元之代價，向郭福民購入甲基安非他命2 台兩；又於92年
    3 月26日18時39分接獲某人之電話，向其表示欲購買甲基安
    非他命後，於92年3 月27日，在上開郭福民住處，以6 萬元
    之代價，向郭福民購入甲基安非他命3 台兩。
三、嗣因警方依法對郭福民等人實施通訊監察，監聽發現郭福民
    等人涉有販賣甲基安非他命，而於92年4 月12日14時30分許
    ，在郭福民上址住處查獲郭福民，並搜索扣得帳冊1 本及林
    世雄所有之液態甲基安非他命淨重10.15 公克，沾附甲基安
    非他命之空瓶1 個，供販賣安非他命分裝用之電子磅秤1 台
    、夾鏈袋52個；林世雄於92年8 月11日另案在監執行期間，
    經警借提訊問到案；洪百祿於92年9 月12日另案在監執行期
    間，經警借提訊問到案；李慶芳於92年7 月24日下午，在屏
    東縣萬丹鄉○○路391 巷38號友人住處，經警拘提到案。
四、案經內政部警政署保安警察第三總隊移送臺灣屏東地方法院
    檢察署檢察官，及經該署檢察官自動檢舉偵查起訴。
    理  由
甲、程序部分：
一、證人即共同被告林世雄、郭福民、洪百祿等人關於後述警詢
    陳述部分：
 1、林世雄於93年1 月14日、93年2 月4 日警詢筆錄，經原審勘
    驗結果：錄音過程並無打字聲音且整個程序並無停頓，錄音
    未中斷；而依93年1 月14日警詢筆錄記載之詢問時間係自93
    年1 月14日13時起至同日13時30分止，計經過30分鐘，然經
    原審勘驗結果該次警詢筆錄之時間僅10分鐘；93年2 月4 日
    警詢筆錄記載之詢問時間係自93年2 月4 日14時10分起至同
    日14時30分止，計經過20分鐘，然原審勘驗結果僅有5 分鐘
    等情，有原審卷(二)第268 頁背面之勘驗筆錄及1970號偵卷第
    182-183 頁、第246-247 頁可稽。檢察官於原審雖舉證人即
    詢問及筆錄製作之員警潘泰輝、陳永根到庭作證，並經其2
    人於原審證述「係一邊問、一邊請他們回答、一邊作筆錄」
    等語（見原審卷(三)第117 頁背面、第118 頁、第121 頁），
    然證人陳永根亦證述如果一邊問、一邊作筆錄，10分鐘作不
    完，並隨即改稱「我們是先溝通案情，請被告回答，作好筆
    錄，再錄音，不是一邊問，一邊製作」等語（見原審卷(三)第
    118 頁背面），足見林世雄上開2 次警詢筆錄，確屬事先製
    作完成後，再由林世雄朗讀並予以錄音。而刑事訴訟法第10
    0 條之1 第1 項固規定訊問被告，原則上應全程連續錄音；
    必要時，並應全程連續錄影；同條第2 項亦規定「筆錄內所
    載之被告陳述與錄音或錄影之內容不符者，除有前項但書情
    形外，其不符之部分，不得作為證據」。同法第100 條之2
    亦準用同法第100 條之1 規定。考其立法目的，在於建立訊
    問筆錄之公信力，並擔保訊問程序之合法正當；亦即在於擔
    保犯罪嫌疑人對於訊問之陳述，係出於自由意思及筆錄所載
    內容與陳述相符。如果犯罪嫌疑人之自白，係基於自由意思
    而非出於不正之方法，且其自由之陳述與事實相符，縱令於
    訊問時未經全程連續錄音或錄音故障而無聲音，致訊問程序
    稍嫌微疵，仍難謂其自白之筆錄，無證據能力（最高法院95
    年度台上字第6719號判決要旨足參），而林世雄於93年1 月
    14日製作完警詢筆錄後，經其親閱後在筆錄後簽名並按指印
    於其上，復於同日經移送檢察官後即以證人身分具結作證，
    其內容與其於警詢陳述大致相符（見576 號偵卷第16、23至
    26頁）；又林世雄於93年2 月4 日製作完警詢筆錄後，亦經
    其親閱後在筆錄後簽名並按指印於其上，復於同日經移送檢
    察官後即以證人身分具結作證，其內容與其於警詢陳述大致
    相符（見1970號偵卷第183 、188 至191 頁），顯見林世雄
    上開警詢陳述時，並無不當取供情形，而係出於自由意思，
    又依刑事訴訟法第158 條之4 規定，爰認對其之人權保障並
    無侵害，且基於林世雄所涉之販賣第二級毒品罪，係殘害人
    民身體健康及國家根本之公共利益等考量，應認林世雄上開
    警詢筆錄之瑕疵，不影響其證據能力。
 2、郭福民於92年4 月12日警詢筆錄，經原審勘驗該次筆錄內容
    與錄音光碟結果：錄音中斷3 次，過程中並沒有打字的聲音
    ，且警詢警員有關「問」的部分，均係一字不漏的照唸，除
    有下述不同之處（(1)第2 頁倒數第4 行原記載為「帳冊是林
    世雄打電話叫我記載的，內容是他販賣毒品所得帳款」，原
    審勘驗結果為「帳冊是林世雄打電話叫我記載的，內容可能
    是他販賣毒品所得的帳款」。(2)第3 頁倒數第2 行原記載為
    「是安非他命或海洛因之類的東西」，原審勘驗結果為「可
    能是安非他命或是海洛因之類的東西，我沒有打開看，我不
    知道」。(3)第3 頁背面第1 行原記載為「我們稱安非他命是
    『粗的』、『糖仔』、『硬的』，（詳如帳冊）」，原審勘
    驗結果為「我們稱安非他命是『粗的』、『糖仔』、『硬的
    』」，並無「詳如帳冊」之陳述。(4)第3 頁背面第7 行原記
    載為「他都是拿到我家裏來給我」等語，原審勘驗結果為「
    他都是拿到我家裏來給我，叫我交給別人」。(5)第4 頁1 、
    2 行原記載「並叫我把寄放的東西（九九九海洛因磚壓縮模
    具各乙組、海洛因攪拌器乙具、千斤頂乙具、玻璃量杯乙個
    、木質桿棍乙隻）移放他處」，原審勘驗結果為「並叫我把
    寄放的東西移放他處」，並無「九九九海洛因磚壓縮模具各
    乙組、海洛因攪拌器乙具、千斤頂乙具、玻璃量杯乙個、木
    質桿棍乙隻」），其他部分與筆錄記載之被告回答順序、內
    容均大致相符，有原審卷(二)第215 、216 頁勘驗筆錄可證。
    則上開不符部分，依刑事訴訟法第100 條之2 準用同法第10
    0 之1 第2 項之規定，不得作為證據。而除上開不符部分以
    外之內容，雖有錄音中斷之情形，而違反同法第100 條之1
    第1 項「應全程連續錄音」之規定，然刑事訴訟法第100 條
    之1 第1 項於立法院司法委員會原送議條文係規定：「．．
    未經錄音或錄影，不得作為證據」，經立法院院會將之修改
    為「訊問被告，應全程連續錄音；必要時，並應全程連續錄
    影。但有急迫情況且經記明筆錄者，不在此限。」，顯見立
    法者的原意，即未採取將「未全程連續錄音錄影」而取得被
    告陳述之證據能力予以絕對排除之立法例，是關於未全程連
    續錄音、錄影而取得被告陳述之證據能力，即應依刑事訴訟
    法第158 條之4 的規定予以衡量（最高法院95年度台上字第
    6719號判決要旨足參），爰審酌其陳述既係出於自由意思，
    而無不當取供情形，且經原審勘驗結果除上開不符部分以外
    ，其餘記載內容均與有錄音部分大致相符，又依刑事訴訟法
    第158 條之4 規定，爰認為對其之人權保障並無侵害，且基
    於郭福民所涉之販賣第二級毒品罪，係殘害人民身體健康及
    國家根本之公共利益等考量，認除上開不符部分外，其餘部
    分應有證據能力。
 3、郭福民於92年7 月21日之警詢筆錄，經郭福民於本院更二審
    供承「當日警詢有錄音」等語（見本院更二卷第227 頁），
    足徵郭福民於92年7 月21日之警詢錄音帶經原審查證未附於
    本件卷內，或因警詢時錄音機器故障致無法完成錄音，或於
    警卷證物移送過程失誤造成等情甚明。至於郭福民所辯「當
    日有遭警刑求」云云（見本院更二卷第228 頁），雖因已無
    該日警詢之錄音帶可供本院勘驗調查，然郭福民同日偵查中
    對於檢察官訊其「今日借提出對個過程有何意見？」時，亦
    稱「沒有」，且觀該日警詢及偵查筆錄內容，可見郭福民於
    警詢及偵查中陳述內容並非全然相同，且其在偵查中所述，
    有部分根本係警詢中並未被詢及，且有部分陳述內容更為詳
    盡，衡情以觀，如其在警詢中有遭不當取供，及被警員要求
    至檢察官接受訊問時不得為不同之陳述情形，何以就於警詢
    中所未詢問事項，亦一一回答，且有部分陳述，比警詢更為
    詳盡，是郭福民於92年7 月21日之警詢陳述尚無所謂欠缺任
    意性或有何不可信之情形，自有證據能力。
 4、洪百祿於92年9 月12日之警詢筆錄，經原審勘驗該次警詢筆
    錄內容與錄音光碟結果：錄音中斷6 次，過程中遠處有稀落
    類似鍵盤敲打聲，中間有員警之認定與洪百祿陳述不符之處
    而有爭執，然仍照洪百祿之陳述而為記載，除有下述不同之
    處（(1)第164 頁背面第7 行原記載為「郭福民有好幾次拿紙
    盒裝的物品給我叫我轉交給林世雄」，原審勘驗結果為「無
    法解釋，郭福民有好幾次拿紙盒裝的物品給我叫我轉交給林
    世雄」。(2)第164 頁背面第11行原記載為「我不知道裏面是
    什麼東西，我都有轉交給林世雄」，原審勘驗結果為「我不
    知道裏面是什麼東西」，並未陳述「我都有轉交給林世雄」
    。(3)第165 頁第2 行原記載為「時間我忘記了，有時在潮州
    有時在萬丹的林世雄朋友家中交給林世雄」等語，原審勘驗
    結果為「時間我忘記了，有時在潮州交給林世雄」，並未陳
    述「有時在萬丹的林世雄朋友家中」。(4)第165 頁第7 行原
    記載「我不知道他如何記載」，原審勘驗結果為「這我不知
    道，我不知道他怎麼記」）外，其他部分與筆錄記載內容均
    大致相符，有原審卷(二)第234-235 、247-248 頁勘驗筆錄可
    證。則上開不符部分，依刑事訴訟法第100 條之2 準用同法
    第100 之1 第2 項之規定，不得作為證據。又其餘部分記載
    之內容均與有錄音部分大致相符，且過程中有員警之認定與
    洪百祿陳述不符之處而有爭執，然仍照洪百祿之陳述而為記
    載，並未違反洪百祿陳述之任意性；又依刑事訴訟法第158
    條之4 規定，爰認對其之人權保障並無侵害，且基於洪百祿
    所涉之販賣第二級毒品罪，係殘害人民身體健康及國家根本
    之公共利益等考量，認除上開不符部分外，其餘部分應有證
    據能力。
 5、按被告以外之人於檢察事務官、司法警察官或司法警察調查
    中所為之陳述，與審判中不符時，其先前之陳述具有較可信
    之特別情況，且為證明犯罪事實存否所必要者，得為證據。
    刑事訴訟法第159 條之2 定有明文。查被告林世雄、郭福民
    、洪百祿、李慶芳等人於警詢中所為之陳述，就其他被告而
    言，均屬審判外之陳述，且被告林世雄、郭福民、洪百祿、
    李慶芳等人嗣於原審審理中所為之陳述，均與其等於警詢中
    所為之陳述不符，而被告林世雄、郭福民、洪百祿等人於警
    詢中所為之陳述，既無出於強暴、脅迫、利誘、詐欺、疲勞
    訊問、違法羈押或其他不正之方法，均有證據能力，已如前
    述，本院審酌被告林世雄、郭福民、洪百祿等人於警詢中所
    為之陳述，是在記憶猶新的情況下直接作成，一般與事實較
    相近，事後即可能因記憶減弱或變化，致有不清晰或陳述不
    符之現象發生；其等先前之陳述時其他被告未在場，是陳述
    人直接面對詢問警員所為陳述較為坦然；事後可能因陳述人
    對其他被告有所顧忌或同情，因而在其他被告面前較不願陳
    述不利被告之事實；其程度上較少會受到強暴、脅迫、詐欺
    、利誘或收買等外力之影響，陳述較趨於真實。若其他被告
    在庭或有其他成員參與旁聽時，陳述人可能會本能的作出迴
    避對其他被告不利之證述，以及較無事後串證之可能等情事
    ，認為被告林世雄、郭福民、洪百祿等人於警詢中所為之陳
    述（扣除不符部分），就其他被告，具有較可信之特別情況
    ，且為證明犯罪事實存否所必要者，均得為證據。
 6、被告以外之人於審判外就其親自聞見或經歷之事實所為之言
    詞或書面陳述，屬「狹義傳聞證據」，原則上不具證據能力
    ，惟刑事訴訟法設有例外容許之要件，得作為證據。而被告
    以外之人於該被告之案件審判中，到庭以言詞或書面轉述原
    供述之被告或被告以外之人所陳述內容之「傳聞證言」或「
    傳聞書面」，與上開情形有異，然亦屬傳聞證據之性質則同
    ，依傳聞法則，原則上亦認不具證據能力，不得以之作為認
    定犯罪事實之依據；惟：若被告以外之人所轉述原供述之「
    被告」所陳述內容之「傳聞證言」或「傳聞書面」，經被告
    以言詞或書面予以承認，或被告表示放棄其反對詰問權者，
    應視同被告自己之供述，苟被告之該原供述係出於任意性，
    法院復認具備適當性之要件時，依刑事訴訟法第159 條之5
    之法理，例外得作為證據。此於被告以外之人所轉述原供述
    之「被告以外之人」所陳述內容之「傳聞證言」或「傳聞書
    面」，經當事人同意，法院復認具備適當性之要件時，亦同
    。至若原供述之「被告」否認該陳述，或原供述之「被告以
    外之人」已死亡、身心障礙致記憶喪失或無法陳述、滯留國
    外或所在不明而無法傳喚或傳喚不到、到庭後無正當理由拒
    絕陳述等因素，致客觀上不能陳述並接受詰問，而到庭之「
    傳聞證人」已依人證程序具結陳述並接受詰問，且該「傳聞
    證言」或「傳聞書面」具備特別可信性及證明犯罪事實存否
    所不可或缺之必要性嚴格條件，依同法第159 條之3 之法理
    ，亦得例外作為證據，用以兼顧人權保障與真實發現，並維
    護司法正義（最高法院97年台上字第931 號判決意旨參照）
    。查證人林世雄於93年1 月14日警詢陳稱：「李慶芳曾經當
    面跟我說他要販賣安非他命，．．．，我有問郭福民帳冊內
    『豐哥』及『峰』是誰，郭福民就跟我說是李慶芳拿去賣的
    ，．．．」；係轉述李慶芳、郭福民之陳述，屬傳聞證言，
    依上開說明，原則上不具證據能力。惟被告林世雄已於原審
    經以證人具結後接受詰問證述：我在警詢講的不實在等語。
    其警詢之陳述雖與審判中不符，然證人林世雄於警詢時尚無
    人情之干擾與壓力，復參以被告郭福民於92年1 月19日及同
    年1 月30日販賣毒品安非他命予李慶芳後，均指示不知情之
    洪百祿在扣案帳冊分別代記「1/19、55000 、豐哥」、「
    1/30 、40000、峰拿去」等情，業據其於本院前審供述明確
    （見本院更二審卷第191 、192 頁）。而扣案帳冊第二頁所
    載「1/19、55000 、豐哥」、「1/30、40000 、峰拿去」係
    由洪百祿記載一節，亦經洪百祿於本院前審確認屬實（見本
    院更二審99年6 月22日審判筆錄）等情以觀，足見林世雄於
    警詢所述較接近事實可採，具有特別之可信性，且為證明被
    告李慶芳犯罪事實所必要者，依上開判決之意旨，自有證據
    能力得為證據。
二、證人林世雄於93年1 月14日及93年2 月4 日經具結後所為之
    陳述，並未曾提及檢察官在偵查時有不法取供之情形，且亦
    無證據足以證明證人上開陳述有顯不可信之情況，證人林世
    雄於原審及本院均已到庭接受詰問，足可認定業已保障其他
    共同被告之詰問權，依刑事訴訟法第159 條之1 第2 項規定
    ，自得為證據。又證人上開具結時，檢察官未告以得「拒絕
    證言」，然按拒絕證言權，專屬證人之權利，非當事人所得
    主張，證人拒絕證言權及法院告知義務之規定，皆為保護證
    人而設，非為保護被告，法院或檢察官違反告知義務所生之
    法律效果，僅對證人生效，故違反告知義務之證人證詞，對
    訴訟當事人仍具證據能力（最高法院95年台上字第909 號判
    決要旨足參）。
三、按刑事訴訟法第158 條之3 規定所謂「依法應具結而未具結
    者」，係指檢察官或法官依本法第175 條規定，以證人身分
    傳喚被告以外之人到庭作證，或雖非以證人身分傳喚到庭，
    而於訊問調查過程中，轉換為證人身分為調查時，此時其供
    述之身分為證人，則檢察官、法官自應依本法第186 條有關
    具結之規定，命證人供前或供後具結，其陳述始符合第158
    條之3 之規定，而有證據能力。若非以證人身分傳喚到庭為
    訊問時，其身分既與「依法應具結」之要件不合，縱未命其
    具結，純屬檢察官或法官調查證據職權之適法行使，當無違
    法可言（最高法院98年度台上字第1053號判決要旨足參）。
    本件證人即共同被告林世雄、郭福民、洪百祿各於偵查中向
    檢察官所為之陳述，係以被告身分為之，有該偵訊筆錄「應
    告知事項」欄所載之罪名、權利告知等情足佐，依據上開說
    明，上開證人等之偵查陳述，自無上開「依法應具結」之規
    定適用，均認有證據能力。
四、本件監聽錄音係偵查犯罪機關依法定程序實施監聽所得（參
    卷附通訊監察書，其上雖未記載被監聽者之姓名，但已明確
    記載欲監聽之行動電話門號，足認其對象已確特定，並因而
    取得監聽錄音內容），而監聽錄音譯文，雖為偵查犯罪機關
    單方面依據上開監聽錄音內容製作，但業經原審及本院審理
    時踐行調查證據之程序，自得採為認定犯罪事實之基礎（最
    高法院93年度台上字第6510號判決要旨足參），則本件卷附
    之監聽錄音譯文，均有證據能力。至於上開通訊監察書雖記
    載依通訊保障及監察法第5 條第1 項第4 款之規定，認有監
    察之必要，而發通訊監察書，惟此僅係法條之誤引，尚不影
    響該通訊監察書之效力，附此說明。
五、按鑑定人由審判長、受命法官或檢察官就下列之人選任1 人
    或數人充之：(一)就鑑定事項有特別知識經驗者。(二)經政府機
    關委任有鑑定職務者；鑑定之經過及其結果，應命鑑定人以
    言詞或書面報告；法院或檢察官得囑託醫院、學校或其他相
    當之機關、團體為鑑定，或審查他人之鑑定，並準用第203
    條至第206 條之1 規定，刑事訴訟法第198 條、第206 條第
    1 項、第208 條第1 項分別定有明文。本件卷附法務部調查
    局92年7 月3 日調科壹字第09262610130 號檢驗通知書，係
    由檢察官委請鑑定，依據上開規定，為刑事訴訟法第159 條
    第1 項規定之例外情形，應有證據能力。
六、被告郭福民、林世雄、李慶芳及渠等辯護人均稱扣案帳冊（
    見偵查(二)卷第195 至207 頁）屬審判外之陳述，為傳聞證據
    ，無證據能力云云。惟按所謂「傳聞證據」之定義係指「審
    判外」所為之「陳述或所發生之述性動作」，而提出於法
    庭用來證明該述事項之真實性之證據。判斷證據究屬傳聞
    證據或非傳聞證據，乃取決於該證據之證明旨趣或該證據與
    待證事實間之關係。換言之，以證明供述內容真實性之證據
    適用傳聞法則，惟相對地縱使屬於「代替供述之書面」或「
    間接之供述」，書面本身之存在或供述本身之存在即為待證
    事實時，此證據並不屬於傳聞證據（最高法院94年台上字第
    6067號判決參照）。本件經搜索扣押之帳冊，均屬書證性質
    ，並非供述證據，應無傳聞法則之適用，且與本案具有關聯
    性，亦無非法搜索扣押而不法取得之情形，又文書之製作人
    郭福民、洪百祿，均無表示該文書經竄改、變造；文書之形
    式上為真正，則上開文書即非不得作為本案之證據。是本案
    之帳冊，自無傳聞證據之適用。
七、本判決以下所引用之傳聞證據，被告、公訴人及辯護人於本
    院審理時，均表示沒有意見，且未於言詞辯論終結前聲明異
    議，本院審酌上開傳聞證據作成時，並無不法之情事，認為
    適當，依刑事訴訟法第159 條之5 第2 項規定，自有證據能
    力，均得為證據。
乙、實體部分：
一、被告洪百祿未於本院審理時到庭，惟經本院或本院前審訊據
    上訴人即被告郭福民及被告林世雄、洪百祿、李慶芳均否認
    上開販賣第二級毒品甲基安非他命犯行，供辯如下：
  (一)被告郭福民固坦承於其住處被查獲扣押案冊及林世雄所有之
    液態安非他命淨重10.15 公克，沾附安非他命之空瓶1 個，
    供販賣安非他命分裝用之電子磅秤1 台、夾鏈袋52個等情，
    然辯稱：扣案帳冊之內容是林世雄叫伊記，伊就記的，且伊
    自92年7 月21日警詢時遭警員毆打頭部後才為自白，伊以後
    的筆錄也就照著員警的要求跟該次筆錄一致，實際上伊並無
    販賣甲基安非他命云云。
  (二)被告洪百祿固坦承扣案帳冊第1 、2 頁係其所記載，然辯稱
    ：伊所記之帳冊是關於賭場的錢，不是毒品的錢，伊並無販
    賣甲基安非他命；又伊於92年9 月12日警詢筆錄，未連續錄
    音錄影，且是警察寫好叫伊照著唸的，內容並非實在云云。
  (三)被告林世雄固坦承伊有叫郭福民、洪百祿記帳，然辯稱：扣
    案帳冊所記內容係關於賭場的錢，跟販賣甲基安非他命無關
    ；又伊於93年1 月14日、93年2 月4 日警詢筆錄，是警察先
    寫好以後才叫伊照著唸，內容並非實在云云。
  (四)被告李慶芳固坦承伊曾與林世雄電話聯絡，然辯稱：伊在電
    話中係與林世雄交談關於調水貨香菸，伊並無向林世雄販入
    如上開事實欄所示之甲基安非他命，亦無販賣甲基安非他命
    圖利，扣案帳冊內所記「豐哥」、「峰」非伊本人，帳冊內
    要如何記載伊亦不知情云云。
二、經查：
  (一)上開事實欄一、(一)(二)所示被告林世雄、郭福民共同販賣甲基
    安非他命予李慶芳部分，業據：
  1.被告林世雄於93年2 月4 日警詢供稱：「我只負責向郭福民
    收取販賣毒品的總金額」（見1970號偵卷第182 、183 頁）
    ，及於93年1 月14日警詢供稱：「李慶芳有時候是向郭福民
    拿安非他命」（見4112號偵卷第171 頁），業已坦承其與郭
    福民確有販賣甲基安非他命予李慶芳之事實；又被告林世雄
    前於92年8 月20日檢察官偵查中亦供稱：「安非他命是我向
    別人拿來轉交給郭福民賣」、「都在郭福民的家交給他」（
    見4112號偵卷第25、26頁），並於93年1 月14日偵查中以證
    人之身分具結證稱：「郭福民帳冊內記載的豐哥、峰仔，都
    是指李慶芳。郭福民交給李慶芳安非他命後，向他收錢」，
    「（郭福民在92年1 月19日記載55000 豐哥，55000 是指多
    少數量的安非他命？）有3 台兩」，「（郭福民在92年1 月
    30日記載40000 峰拿去，40000 是指多少數量的安非他命？
    ）是2 台兩」，「（郭福民在92年3 月27日記載60000 峰仔
    ，60000 是指多少數量的安非他命？）約有3 台兩，因價格
    會起落」等語（見576 號他卷第24、25頁），亦供證其與郭
    福民確有販賣甲基安非他命予李慶芳之犯行無訛。
  2.被告郭福民於92年4 月12日警詢供稱：「林世雄指定我轉交
    過（安非他命）」、「他（指林世雄）都是拿（毒品）到我
    家裡來給我，叫我交給別人」、「我都聽林世雄的指示，他
    只跟我說去指定地點等就會有人拿錢給我，我再打電話給林
    世雄說錢已經收到了」等語明確（見警卷(一)第3 頁及原審卷
    (二)第215 頁之勘驗筆錄）；被告郭福民復於92年7 月21日偵
    查中供稱：「（林世雄何時將安非他命寄放在你那裡，轉交
    給其他買主？）今年（92年）1 月初」（見1970號偵卷第
    128 頁），亦坦承其確有保管林世雄所有之甲基安非他命，
    並轉交給買主等情，顯見被告郭福民確有與被告林世雄共同
    販賣甲基安非他命給李慶芳行為。是被告郭福民所辯不知所
    轉交的東西是毒品及所收取的錢是販毒款項云云，純屬卸責
    之詞，委無可採。
  3.警方於92年4 月12日14時30分許，在被告郭福民上址住處查
    獲郭福民，並搜索扣得帳冊1 本之事實，業經被告郭福民坦
    認在卷，復有上開帳冊1 本扣案為證（偵查中將此帳冊原本
    各頁填貼在卷，見1970號偵卷第195-207 頁），其中該帳冊
    第2 頁所載「1/19、55000 、豐哥」、「1/30、40000 、峰
    拿去」（該頁帳冊影本，見警(一)卷第30頁）係由被告洪百祿
    記載一節，亦經被告洪百祿於本院前審當庭確認屬實（見本
    院更二審卷第179-232 頁）。而被告郭福民於本院準備程序
    中亦供承：92年1 月19日及1 月30日帳冊上「豐哥」、「峰
    哥」，都是洪百祿所記載等情（見本院卷第117-121 頁）。
    被告洪百祿否認有參與此部分犯行，若非被告郭福民指示洪
    百祿記載，洪百祿豈會無故於郭福民之帳冊上任意記載之理
    ，因此此部分記賬係由被告郭福民指示不知情之洪百祿，在
    扣案帳冊第1 頁代記上情，顯堪認定。
  (二)上開事實一(三)所示被告林世雄、郭福民共同販賣甲基安非他
    命予李慶芳部分，業據被告林世雄於偵查中具結證稱：「郭
    福民帳冊內記載的豐哥、峰仔，都是指李慶芳。郭福民交給
    李慶芳安非他命後，向他收錢」，「（在92年3 月26日，李
    慶芳跟你通話，電話內容為何？）是他問我有沒有安非他命
    ，大件的是一公斤的，小件的是一台兩，仙仔是許進德」、
    「（是否李慶芳在92 年3月26日跟你聯絡後，郭福民在92年
    3 月27日交安非他命3 台兩給李慶芳？）是，李慶芳跟我聯
    絡後，我有跟郭福民聯絡，郭福民說他裡有三件小件的，就
    是三台兩，所以郭福民後來交給李慶芳這些數量。」，「（
    郭福民在92年3 月27日記載60000 峰仔，60000 是指多少數
    量的安非他命？）約有3台 兩，因價格會起落。」等語明確
    （見92年度他字第576 號偵查卷第24、25頁）。被告郭福民
    復於偵查中亦供稱：「李慶芳我們叫他芳哥，洪百祿帳單上
    是記載豐哥，我的帳單是記載峰哥，因為我是聽林世雄電話
    告訴我，我是聽他的音記載的。」等語（見92年度偵字第
    132 頁）。核與扣案之帳冊第4 頁亦記載「3/27，60000 ，
    峰」等情相符，亦有帳冊第4 頁附於92年度偵字第1970號卷
    第19 8頁可稽。足證被告林世雄、郭福民於92年3 月27日，
    確有共同販賣甲基安非他命3 台兩予李慶芳之事實，至為明
    確，其等2 人此部分之犯行，均堪認定。
  (三)上開事實欄一、(四)所示被告林世雄、郭福民、洪百祿共同販
    賣甲基安非他命予某男子部分，業據：
  1.被告洪百祿於92年9 月12日警詢供承：「（你於92年2 月14
    日22時15分，持用0000000000與0000000000之男子通話，該
    男子要跟你買『硬的1 台』係指何物？你說『25』係代表什
    麼？）『硬的1 台』係指安非他命1 兩，『25』是指新台幣
    2 萬5 千元」、「我不知道他的真實姓名，我與他約在郭福
    民住處交易，詳細時間我已經忘記」。該次交易我可賺取差
    價3000元，但嗣後該男子並未前來」（見2418號偵卷第83、
    84頁），核與通訊監聽譯文內容所載：「陳姓男子：錄仔，
    我陳仔，我想問一下硬的一台要多少？錄仔：二五啦，陳姓
    男子：好，我等林邊的朋友到我再打給你。」等情相符，復
    有通訊監察書（見原審卷(二)第20至21頁）及被告洪百祿與持
    用0000000000陳姓男子之監聽譯文附卷可稽（見2418號偵卷
    第32頁）。足見被告之自白與事實相符，自得採為認定被告
    犯罪之證據。依上所述，足以證明被告洪百祿與該男子就該
    次販賣交易之數量、價格（1 台「即1 台兩」、25「即2 萬
    5 千元」）已達成合意，且被告洪百祿預估可獲利3000元，
    顯然其已著手於販賣毒品行為之實行，僅因陳姓男子未前來
    交割而未遂甚明。
  2.參酌被告洪世祿供稱交付甲基安非他命之地點在被告郭福民
    住處，而被告郭福民又供稱：記帳都是林世雄打電話給我叫
    我記的，收錢都是林世雄叫洪百祿收來給我；林世雄叫我記
    的帳也包括洪百祿的帳，日後林世雄要與他對帳用等語（見
    1970號偵卷第129 頁），足證被告洪百祿與郭福民、林世雄
    間係基於共同販賣之犯意，由林世雄提供甲基安非他命，郭
    福民提供保管及交易地點，再由洪百祿與某男子聯絡約定販
    賣甲基安非他命之交易，足認此部分被告林世雄、郭福民與
    洪百祿等3 人間，就此部分販賣甲基安非他命未遂犯行應屬
    共犯。
  (四)上開事實欄二所示被告李慶芳連續意圖販入第二級毒品甲基
    安非他命再轉售營利部分，業據被告郭福民、林世雄供證如
    上，核與扣案帳冊第2 頁所載「1/19、55000 、豐哥」、「
    1/30、40000 、峰拿去」等情相符。而關於其於92年3 月27
    日向郭福民販入甲基安非他命，並有通訊監察書（見原審卷
    (一)第121 至123 頁）及監聽譯文（見92年度他字第45頁）可
    參，被告李慶芳雖否認有使用門號0000000000號行動電話，
    且經查證結果，該門號亦非以被告慶芳名義申請（見原審卷
    (一)第166 頁）；且亦未能查得該監錄音帶，有內政部警政署
    第三總隊第二大隊98年9 月29日函可參（見本院上更(一)卷(一)
    第231 頁），而無從鑑定；惟行動電話門號之實際使用人與
    申請人未必同一，此乃日常所見情形；再者，被告李慶芳於
    偵查中，經檢察官提示上開監聽譯文給其表示意見，亦稱：
    「仙仔」是在做廢鐵，「仙」仔是許進德等語（（見92年度
    他字第576 號卷第9 頁），顯見其並未否認有與林世雄為該
    對話，且共同被告林世雄於偵查中證稱：「（在92年3 月26
    日，李慶芳跟你通話，電話內容為何？）是他問我有沒有安
    非他命，大件的是一公斤的，小件的是一台兩，仙仔是許進
    德」、「（是否李慶芳在92年3 月26日跟你聯絡後，郭福民
    在92年3 月27日交安非他命3 台兩給李慶芳？）是，李慶芳
    跟我聯絡後，我有跟郭福民聯絡，郭福民說他裡有三件小件
    的，就是三台兩，所以郭福民後來交給李慶芳這些數量。」
    等語明確（見92年度他字第576 號卷第23至24頁），及被告
    李慶芳於92年3 月26日18時39分許，與不詳姓名之人對話時
    ，該不詳姓名之人有提及「人家從台北下來」，而其於稍後
    之18時46分與林世雄之對話中亦提及「那是台北下來要的」
    等語，就其時間之接近，及通話內容之相關性，可見該譯文
    內容應係被告李慶芳分別與不詳姓名之人及林世雄通話之內
    容無誤。又被告李慶芳購買之甲基安非他命數量分別為3 台
    兩（按1 台兩為37.5公克）、2 台兩、3 台兩、其數額龐大
    ，購買之期間全部在92年1 月間至92年3 月間，在短短約2
    月期間即購入8 兩甲基安非他命，其非供自己施用甚明，且
    證人林世雄於警詢中證稱：「李慶芳曾經當面跟我說他要販
    賣安非他命，‧‧‧當我看到郭福民所記載的帳冊時，我有
    問郭福民帳冊內『豐哥』及『峰』是誰，郭福民就跟我說是
    李慶芳拿去賣的，‧‧‧」（見93年度偵字第2980號偵查卷
    第13頁），證人郭福民於警詢中亦證稱：「李慶芳是負責幫
    林世雄販賣安非他命的人。」（按此部分應係指林世雄之下
    手，即小盤商，其與林世雄間並無共犯關係）；及監聽譯文
    中，被告林世雄向被告李慶芳表示「現在價錢那麼高，你就
    跟他們說41或42就好了，我這邊給你35的空間」，均足證被
    告李慶芳係基於販賣營利之意圖而先後向郭福民等販入甲基
    安非他命。
  (五)被告林世雄、郭福民、洪百祿、李慶芳嗣於原審審理中以證
    人之身分具結後互為作證，證人郭福民證稱：「（過去在保
    三總隊對所製作的筆錄實在？）有部分不實在，我講的不是
    這樣，他把我記成那樣。」，「因為他們抓到我，他們就跟
    我講說，叫我把林世雄說出來，就說我沒有事情了，說什麼
    都是林世雄，好像是一個組長跟我說的。」，「（警詢不實
    在，是警方對你作何事？）他們第1 次到我家抓我的時候，
    叫我說都是林世雄就好了，第2 次他們把我抓到隊上就打我
    了，所以我在警方講的都不實在。」，「（郭福民在地檢署
    所述實在？）警察叫我說一定要跟警方說的一樣，不然說要
    讓我關到死。」，「（林世雄有無跟你說他賣毒品？）沒有
    。」，「（郭福民你92年7 月21日作警詢筆錄裡面有供述洪
    百祿、李慶芳是幫林世雄販賣安非他命是何事？）那是我狹
    怨報復的，因為我跟李慶芳有口角，在5 月份洪百祿有帶2
    個人拿球棒打我，所以我是誣陷洪百祿、李慶芳，我不知道
    他們有無幫林世雄賣毒。」，「我是跟李慶芳有口角，是因
    為洪百祿跟李慶芳很好，我誣陷他，是我自己的要這樣的，
    不是警方說的。」，「（跟林世雄有無恩怨？）是警察說叫
    我推給林世雄，就說我不會有事。」，「（檢察官那裡為何
    也說一樣？）警方叫我到檢察官那裡一樣說那樣，不然要我
    關到死。」；證人李慶芳證稱：「（你確實有在92年3 月26
    日有跟林世雄拿安非他命？）電話不是我的，我曾經借別人
    的電話打給林世雄，聯絡買水貨香菸的事，跟安非他命無關
    。」，「（92年初在郭福民的住處，有無以1 兩1 萬5000元
    買安非他命？）沒有。」，「（除此之外，有無向林世雄買
    毒品？）沒有。」；證人洪百祿證稱：「（有無在92年2 月
    14日賣安非他命1 兩給不知名人士？）沒有。」，「（有無
    將賣毒的錢交給林世雄？）那是賭博的錢，跟毒品無關，錢
    本身就是林世雄的。」，「（就這帳冊內容有跟林世雄、郭
    福民會過帳？）那是賭場的錢。」；證人林世雄證稱：「（
    你看一下內容，3 月26日18時39分內容，通聯內容你有印象
    ？）好像有一點印象，好像是跟李慶芳的對話。」，「（通
    話內容？）是在說香煙的事情。」，「（為何於檢察官那裏
    會說是毒品？）是警察把內容寫好，叫我背筆錄照著唸，說
    檢察官問我也這樣照著唸。」，「（警察局根檢察官那裡也
    這樣講，是警察叫你們背好如何背？）他說筆錄叫我先看懂
    ，檢察官問我，我就這樣講，檢察官叫我簽證人保護法下去
    ，就不會起訴我。」，「（你有無聽過或看過洪百祿有賣毒
    品？）無，沒有在賣。」，「（洪百祿有無與你共同經營賭
    場？）有。」，「（被抓前洪百祿有無拿錢給你？）有，陸
    陸續續有拿錢。」，「（是什麼錢？）賭博的錢，不是毒品
    的錢。」，「（有無把一、二級毒品放在郭福民那裡交給郭
    福民、洪百祿販售？）沒有。」，「（曾經交代洪百錄到郭
    福民那裡拿毒品並交錢給郭福民？）沒有。」，「我沒有提
    供毒品給郭福民，當時是警察拿他的筆錄給我看，郭福民都
    說你有，你還不說他，警察就我要說他，我才告訴檢察官說
    郭福民的事，我講的是不實在的。」云云，均核與其等分別
    於警詢及檢察官偵查中所為之陳述不符，而警員並無以強暴
    、脅迫、利誘、詐欺、疲勞訊問、違法羈押或其他不正之方
    法取得被告等人之筆錄，警員所製作之筆錄核與被告郭福民
    、林世雄、洪百祿、李慶芳等人之陳述大致相符而均有證據
    能力，已如前述，是證人郭福民、林世雄、洪百祿、李慶芳
    等人於原審審理中以證人身分所為之陳述，均顯係事後互為
    迴護而與事實不符，均不足採信。
  (六)被告林世雄另於92年3 月間起，至92年5 月9 日止，與曾昱
    雄、林明祥等人連續製造第二級毒品，前後2 次被警查獲，
    經本院以95年度上更二字第124 號判處有期徒刑12年並確定
    在案，此有本院95年度上更二字第124 號判決書及臺灣高等
    法院被告林世雄前案紀錄表各1 份附卷可參。上開期間與本
    案被告郭福民、林世雄、洪百祿、李慶芳之犯罪期間，即92
    年1 月19日起，至同年3 月27日止，雖有部分時間重疊，但
    本院95年度上更二字第124 號判決所認定被告林世雄初次製
    造完成甲基安非他命之時間係92年4 月6 日以後，係在本案
    犯罪時間以後，足見被告林世雄所製造完成之第二級毒品甲
    基安非他命與本案並無關係，反之，更足以認定被告林世雄
    熟悉製造安非他命之過程，且並與安非他命產銷集團有密切
    之聯繫，其所販賣之物品確係甲基安非他命無疑。
  (七)又販賣毒品係違法行為，非可公然為之，且有其獨特之販售
    通路及管道，復無公定價格，容易增減分裝之份量，而每次
    買賣之價量，可能隨時依雙方關係深淺、資力、需求量及對
    行情之認知、來源是否充裕、查緝鬆嚴、購買者被查獲時供
    述購買對象之可能風險評估等，而異其標準，非可一概而論
    ，本件被告等人既不承認其有上揭販賣毒品之事實，本院自
    無從查得其是否因非法販賣該甲基安非他命予不特定人而獲
    得具體利潤之金額，然按近年來政府為杜絕毒品之氾濫，對
    於查緝施用及販賣毒品之工作，無不嚴加執行，販賣毒品罪
    又係重罪，設若無利可圖，衡情一般持有毒品之人當無輕易
    將所持有之毒品轉讓他人而甘冒於再次向他人購買時，而有
    被查獲移送法辦之危險之理，且不論是瓶裝或袋裝之毒品，
    均可任意分裝或增減其份量，而每次買賣之價量，亦隨時隨
    雙方關係之深淺、當時之資力、需要程度及對行情之認知等
    因素，機動的調整，因之販賣之利得，除經承認犯行，或價
    量均臻明確外，委難察得實情，職是之故，縱未確切查得販
    賣賺取之實際差價，但除別有事證，足認係按同一價格轉讓
    ，確未牟利外，尚難執此認非法販賣之事證有所不足，致知
    過坦承者難辭重典，飾詞否認者反得逞僥倖，而失情理之平
    ，惟販賣之人從價差或量差中牟利之方式雖異，然其販賣目
    的在意圖營利則同一，堪認被告等人購入甲基安非他命之價
    格必較其售出之價格低廉，或以同一價格而減少毒品之份量
    ，而有從中賺取差額利潤圖利之意圖及事實，此應屬合於論
    理法則，且不違背社會通常經驗之理性判斷，是被告等人販
    賣甲基安非他命予前揭特定或不特定人，應有營利之意圖，
    亦可認定。
  (八)此外，扣押之液態甲基安非他命淨重10.15 公克（本件經鑑
    定結果確係甲基安非他命，有法務部調查局92年7 月3 日調
    科壹字第09262610130 號檢驗通知書可參－見92年度偵字第
    1970號卷第23頁），沾附甲基安非他命之空瓶1 個，供販賣
    甲基安非他命分裝用之電子磅秤1 台、夾鏈袋52個可資佐證
    ，被告郭福民、林世雄、洪百祿、李慶芳罪證已很明確，其
    等所辯均顯係卸責之詞，不足採信，犯行均堪認定。
三、新舊法之比較：
    查被告郭福民、林世雄、洪百祿、李慶芳等4 人行為後，刑
    法於94年2 月2 日經總統令修正公布，於95年7 月1 日施行
    ，而比較新舊法時應就罪刑有關之共犯、未遂犯、想像競合
    犯、牽連犯、連續犯、結合犯，以及累犯加重、自首減輕暨
    其他法定加減原因（如身分加減）與加減例等一切情形，綜
    其全部罪刑之結果而為比較（最高法院95年5 月23日刑事庭
    第8 次會議決議參照）。經查：
  (一)被告等行為後，刑法第33條第5 款修正規定「罰金：新臺幣
    1 千元以上，以百元計算之。」，而修正前刑法第33條第5
    款規定「罰金：1 元（銀元）以上。」，若換算為新臺幣，
    僅為新臺幣3 元，比較新舊法結果，就販賣第二級毒品第4
    條第2 項之併科罰金刑部分，自以被告行為時即修正前刑法
    所定罰金刑之下限較有利於行為人。就被告所為本件犯行之
    上開刑法條文規定，以修正前刑法對被告較為有利。
  (二)被告等行為後，刑法第28條關於共犯部分，修正前刑法第28
    條原規定：「2 人以上共同實施犯罪之行為者，皆為正犯」
    ，修正後則為「2 人以上共同實行犯罪之行為者，皆為正犯
    」，將舊法之「實施」修正為「實行」。原「實施」之概念
    ，包含陰謀、預備、著手及實行等階段之行為，修正後僅共
    同實行犯罪行為始成立共同正犯。是新法共同正犯之範圍已
    有限縮，排除陰謀犯、預備犯之共同正犯。新舊法就共同正
    犯之範圍既因此而有變動，自屬犯罪後法律有變更，而非僅
    屬純文字修正，應有新舊法比較適用之問題，比較修正前，
    後之規定，以修正後之規定較有利於被告。
  (三)被告行為後，刑法關於累犯之規定，自原規定：「受有期徒
    刑之執行完畢，或受無期徒刑或有期徒刑一部之執行而赦免
    後，5 年以內再犯有期徒刑以上之罪者，為累犯，加重本刑
    至2 分之1 。」，改為：「受徒刑之執行完畢，或一部之執
    行而赦免後，5 年以內故意再犯有期徒刑以上之罪者，為累
    犯，加重本刑至2 分之1 。」，因修正後之法律增加「故意
    」之要件，即就累犯加重其刑之範圍已有限縮，此部分比較
    新舊法律之結果，以修正後之法律較有利於被告。
  (四)被告行為後，95年7 月1 日修正施行之新刑法，業已刪除第
    56條關於連續犯之規定，而被告於舊法時期所為多次犯行，
    如依修正前之連續犯規定論以1 罪，僅得加重其刑至2 分之
    1 ，倘依新法則應數罪分別論斷而併罰，其刑度較依連續犯
    規定論以1 罪之結果為重，此部分以修正前舊法對被告較有
    利。
  (五)綜合比較上開結果，關於被告郭福民（最低罰金刑、共犯、
    連續犯比較）、林世雄（最低罰金刑、共犯、累犯、連續犯
    比較）、李慶芳（最低罰金刑、連續犯比較）部分，以修正
    前之刑法規定較有利於被告等人，依刑法第2 條第1 項前段
    ，均應適用行為時，即修正前之舊法論處；關於被告洪百祿
    （最低罰金刑、共犯、累犯比較）部分，則以修正後之規定
    較有利於被告，依刑法第2 條第1 項但書規定，應適用裁判
    時，即修正後之新法處斷。
  (六)又被告等行為後，毒品危害防制條第4 條第2 項已於98年5
    月20日修正公布，同年月20日生效，並將罰金刑部分由「新
    台幣七百萬元以下罰金」提高為「新台幣一千萬元以下罰金
    。」經比較結果，自以修正前規定有利於被告，故應適用修
    正前毒品危害防制條第4 條第2 項規定。
四、論罪科刑部分：
  (一)核被告郭福民、林世雄所為上開事實欄一、(一)(二)(三)部分，係
    犯修正前毒品危害防制條例第4 條第2 項之販賣第二級毒品
    罪；又核被告郭福民、林世雄、洪百祿所為上開事實欄一、
    (四)部分，係犯修正前毒品危害防制條例第4 條第6 項、第2
    項之販賣第二級毒品未遂罪；另核被告李慶芳所為上開事實
    欄二部分，係犯修正前毒品危害防制條例第4 條第2 項之販
    賣第二級毒品罪。被告郭福民、林世雄、洪百祿、李慶芳於
    販賣時持有第二級毒品甲基安非他命之低度行為，為高度之
    販賣行為所吸收，均不另論罪。被告李慶芳就92年3 月27日
    上開意圖販賣而販入第二級毒品甲基安非他命之行為，已經
    檢察官於起訴書中記載明確，應認為已經檢察官起訴；又被
    告李慶芳意圖營利於92年1 月19日向郭福民購入甲基安非他
    命3 台兩；於92年1 月30日，向郭福民購入甲基安非他命2
    台兩之行為，雖未據檢察官起訴，惟此部分與起訴部分有95
    年7 月1 日修正施行前刑法連續犯關係，為起訴效力所及，
    本院自得併予審理。被告郭福民、林世雄就犯罪事實欄一之
    (一)、(二)、(三)部分，有犯意之聯絡與行為之分擔，均為共同正
    犯；被告郭福民、林世雄、洪百祿就犯罪事實欄一之(四)部分
    ，有犯意之聯絡與行為之分擔，亦均為共同正犯；被告郭福
    民、林世雄前後4 次犯行（其中3 次既遂，1 次未遂）；被
    告李慶芳前後3 次犯行，均時間緊接，所犯罪名同一，顯係
    基於概括之犯意反覆為之，應均依95年7 月1 日修正施行前
    刑法連續犯之規定各論以既遂一罪。被告林世雄前因賭博案
    件，經本院於民國88年9 月29日以88年度上訴字第1236 號
    案件判處有期徒刑5 月確定，於88年12月24日易科罰金執行
    完畢；被告洪百祿前因妨害自由案件，經最高法院判處有期
    徒刑10月確定，於90年5 月4 日執行完畢，有台灣高等法院
    被告前案紀錄表各1 份附卷可稽，被告林世雄、洪百祿5 年
    內各再故意犯有期徒刑以上之本罪，均為累犯，除最重本刑
    無期徒刑部分不得加重外其餘部分均依法加重其刑。又被告
    洪百祿所犯上開之罪係屬未遂犯，爰刑法第25條第2 項規定
    減輕其刑，並依法先加後減。
五、原判決關於被告郭福民、林世雄、洪百祿、李慶芳被訴販賣
    第二級毒品部分，未予詳查，遽為無罪之諭知，及關於被告
    郭福民持有第二級毒品罪認定有誤（即此部分應屬成立販賣
    第二級毒品部分），均有未洽。被告郭福民上訴意旨，以原
    判決就未經起訴之持有第二級毒品行為予以判決，為訴外裁
    判云云，指摘原判決不當，雖無理由（本件起訴書已載明「
    由林世雄將第二級毒品。寄放在郭福民住處，及交由郭福民
    販售」、「為警在郭福民住處查獲，並扣得林世雄所有之液
    態安非他命」等語，足認檢察官已就其持有第二級毒品部分
    起訴），惟檢察官就原判決認定被告郭福民、林世雄、洪百
    祿、李慶芳被訴販賣第二級毒品無罪部分上訴，指摘原判決
    不當，為有理由，且原判決關於被告郭福民持有第二級毒品
    部分有所違誤，自應由本院將原判決關於被告郭福民持有第
    二級毒品，及關於被告郭福民、洪百祿、林世雄、李慶芳被
    訴販賣第二級毒品均無罪等部分均撤銷改判。爰審酌第二級
    毒品甲基安非他命危害他人身心健康甚鉅，被告林世雄、郭
    福民、洪百祿、李慶芳等人竟為圖私利，販賣上開數量甚多
    之甲基安非他命，渠等上開犯罪手段、情節非輕，犯後又均
    否認犯行之態度，及考量渠等智識程度等一切情狀，各量處
    如主文所示之刑。
六、扣押之液態甲基安非他命淨重10.15 公克，係第二級毒品（
    如上所示之檢驗結果），及沾附安非他命之空瓶1 個，因係
    盛裝甲基安非他命必備之物，難與甲基安非他命析離，應一
    併視為毒品，均依毒品危害防制條例第18條第1 項前段沒收
    銷燬之；被告郭福民於原審供稱：扣案之液態安非他命係其
    所有，供自己施用云云（原審卷三第129 頁背面至137 頁）
    。惟被告郭福民係與被告林世雄共同販賣甲基安非他命，且
    林世雄提供毒品予郭福民，由郭福民在其住處分裝出售等情
    ，已如前述，並有扣案電子磅秤1 台、夾鏈袋52個可資佐證
    。而被告郭福民於偵查中亦自承：液態甲基安非他命是92年
    4 月11日凌晨2 時許。林世雄於快速道路高架橋下交付，要
    我拿回去放在冰箱的等情（見偵查卷第24-27 頁）。足見上
    開液態甲基安非他命非郭福民所有，而係林世雄交付以供販
    賣之用甚明，自應予沒收銷燬之，供此敘明。扣押電子磅秤
    1 台、夾鏈袋52個，係被告林世雄所有（見警(一)卷第2 頁之
    被告郭福民供述），客觀上係供分裝以販賣甲基安非他命所
    用之物，另扣押帳冊第2 頁關於「1/19、55000 、豐哥」、
    「1/30、40000 、峰拿去」部分，及第4 頁關於「3/27、60
    000 、峰」部分，係屬被告郭福民所有，且係供販賣如上開
    事實欄一、(一)(二)甲基安非他命所用之物，均依毒品危害防制
    條例第19條第1 項規定沒收；又被告林世雄、郭福民共同販
    賣甲基安非他命所得共15萬5 千元（5 萬5 千元＋4 萬元＋
    6 萬元），應諭知此部分由郭福民與林世雄連帶沒收，如全
    部或一部不能沒收時，以其財產連帶抵償之。至於被告李慶
    芳係屬意圖販賣而販入甲基安非他命，並未認定其有所得，
    就此部份自無庸宣告沒收犯罪所得。另查獲被告郭福民時所
    扣押之電動磨粉攪拌機1 台、壓製粉塊磚模具2 組、壓製千
    斤頂1 台、玻璃量杯1 個、木質桿棍1 支等物，均不能證明
    與被告等人上開販賣甲基安非他命有有關，及被告使用之上
    開行動電話機具，亦無證據證明係屬被告所有，且未扣案，
    均不為沒收之宣告。
七、不另為無罪諭知部分：
  (一)公訴意旨另以：林世雄、洪百祿與郭福民共同基於概括犯意
    ，自92年1 月間起，迄同年4 月3 日止，由林世雄將第二級
    毒品安非他命，寄放在郭福民住處，交由郭福民、洪百祿販
    售方式，為求帳目清楚，洪百祿取得毒品販賣，均交付郭福
    民款項，由郭福民記帳，並由彼等3 人會帳，有時林世雄亦
    交待洪百祿前往郭福民處拿取毒品同時交付款項，郭福民亦
    曾囑咐洪百祿轉交毒品款項予林世雄，林世雄亦偶為販售，
    計：壹、郭福民1.於92年3 月6 日「忠仔」先與林世雄談妥
    毒品安非他命價格後，由郭福民售予其安非他命1 斤，收取
    45萬元。2.於同年3 月8 日受林世雄囑咐，售予綽號「亮仔
    」安非他命5 兩，收取10萬元。3.於92年3 月16日售予「文
    光」安非他命6 兩，收取12萬元後，交予不詳內情之林世雄
    妻。4.於同年3 月25日，交付洪百祿安非他命5 兩，收取50
    00元。5.於同年3 月25日，售予「文光」安非他命1 兩。6.
    於同年3 月23日售予綽號「樂」安非他命5 萬6 千元。7.於
    同年3 月24日分別以21萬元、7 萬6 千元，販售安非他命半
    公斤、4 兩，已分別收得21萬元、2 萬6 千元。8.於同年3
    月24日販售予「文光」安非他命1 兩，收得2 萬元。9.於同
    年3 月25日販賣安非他命3 兩，應收5 萬7 千元款項，均已
    收訖。10.於同年3 月26日販售「文光」安非他命2 兩，收取
    4 萬元。11.於同年3 月30日售予綽號「亮」，安非他命5 兩
    ，收取12萬元。12.於同年4 月3 日售予「文光」安非他命8
    兩，收取 16 萬元。13.於同年 4 月 3 日售予「賓」安非他
    命5 兩，收得10萬元。14.於同年4 月3 日，售予「樂」安非
    他命5 兩，收取11萬4 千元。上開毒品販售後，獲取差價，
    交付林世雄，再從中分配獲利。林世雄於92年初，在郭福民
    住處，以1 兩1 萬5 千元價格，售予李慶芳第二級毒品二次
    ，每次1 兩，向李慶芳收取如數款項，從中獲利。貳、洪百
    祿從郭福民處取得安非他命後，於92 年2月11日，售予「亮
    仔」毒品2 錢。販售後，獲取差價，交付林世雄，再從中分
    配獲利。參、李慶芳意在牟利，基於販賣安非他命之概括犯
    意，1.於92年3 月26日晚上售予洽購者安非他命3 兩，從中
    獲取利潤（此部分係指其於販入後之販出行為，不包括其意
    圖營利而販入部分）。2.續於同日晚上19時51分，接獲綽號
    「35」之友打來電話，欲購買1 萬元之安非他命，李慶芳旋
    於當晚20時9 分，在高屏大橋附近，售予該人安非他命。李
    慶芳復以幫助販賣安非他命之犯意，於92年3 月26日19時5
    分，接獲綽號「謀仔」打來調借第二級毒品安非他命之電話
    ，以每錢3500元之價格，於當晚囑咐不詳姓名之人士，在萬
    丹鄉新庄大廟，售予謀仔如數安非他命。認被告郭福民、林
    世雄、洪百祿、李慶芳亦涉犯毒品危害防制條例第4 條第2
    項之販賣第二級毒品罪嫌云云。
  (二)按犯罪事實應依證據認定之，無證據不得認定犯罪事實；又
    不能證明被告犯罪或其行為不罰者，應諭知無罪之判決，刑
    事訴訟法第154 條第2 項第301 條第1 項分別定有明文。
    次按犯罪事實應依證據認定之，所謂證據，須適於為被告犯
    罪事實之證明者，始得採為斷罪資料。」、「認定犯罪事實
    所憑之證據，雖不以直接證據為限，間接證據亦包括在內；
    然而無論直接或間接證據，其為訴訟上之證明，須於通常一
    般之人均不致有所懷疑，而得確信其為真實之程度者，始得
    據為有罪之認定；又認定不利於被告之事實，須依積極證據
    ，苟積極證據不足為不利於被告事實之認定時，即應為有利
    於被告之認定，更不必有何有利之證據，此有最高法院53年
    台上字第2750號、76年台上字第4986號、30年上字第816 號
    判例可供參酌。況刑事訴訟法第161 條已於91年2 月8 日修
    正公布，其第1 項規定：檢察官就被告犯罪事實，應負舉證
    責任，並指出證明之方法。因此，檢察官對於起訴之犯罪事
    實，應負提出證據及說服之實質舉證責任。倘其所提出之證
    據，不足為被告有罪之積極證明，或其指出證明之方法，無
    從說服法院以形成被告有罪之心證，基於無罪推定之原則，
    自應為被告無罪判決之諭知，最高法院92年台上字第128 號
    判例亦明揭此旨。準此，刑事訴訟制度受「倘有懷疑，則從
    被告之利益為解釋」、「被告應被推定為無罪」原則所支配
    ，故得為訴訟上證明者，無論為直接或間接證據，須客觀上
    於吾人一般社會生活經驗均不致有所懷疑，而達於確信之程
    度者，且除認定被告犯罪之外，無從本於同一事證為其他有
    利於被告之合理推斷，始可以之為不利之認定，倘其證明尚
    未達於確信之程度，而有合理可疑存在時，即難據為被告有
    罪之認定。
  (三)本件公訴人認被告郭福民、林世雄、洪百祿、李慶芳涉犯販
    賣第二級毒品罪嫌；無非以(1)被告林世雄部分1.被告林世雄
    部分自白。2.被告郭福民、洪百祿供述。3.被告郭福民持用
    之0000000000電話通訊監察譯文及錄音帶6 捲。4.被告林世
    雄持用之0000000000電話通訊監察譯文及錄音帶2 捲。5.郭
    福民記帳之帳目。6.扣案之液態安非他命10公克、電子磅秤
    1 台、電動磨粉攪拌機1 台、壓製粉塊磚模具2 組、壓製千
    斤頂1 台、玻璃量杯1 個、木質桿棍1 支、夾鏈袋1 個(2)被
    告郭福民部分：1.被告郭福民自白。2.被告林世雄、洪百祿
    供述。3.被告郭福民持用之0000000000電話通訊監察譯文及
    錄音帶6 捲。4.被告林世雄持用之0000000000電話通訊監察
    譯文及錄音帶2 捲。5.郭福民記帳之帳目。6.扣案之液態安
    非他命10公克、電子磅秤1 台、電動磨粉攪拌機1 台、壓製
    粉塊磚模具2 組、壓製千斤頂1 台、玻璃量杯1 個、木質桿
    棍1 支、夾鏈袋1 個。(3)被告洪百祿部分1.被告洪百祿部分
    自白。2.被告林世雄、郭福民供述。3.被告郭福民持用之00
    00000000電話通訊監察譯文及錄音帶6 捲。4.被告林世雄持
    用之0000000000電話通訊監察譯文及錄音帶2 捲。5.被告洪
    百祿持用之0000000000、0000000000電話通訊監察譯文及錄
    音帶8 捲。6.郭福民記帳之帳目。7.扣案之液態安非他命10
    公克、電子磅秤1 台、電動磨粉攪拌機1 台、壓製粉塊磚模
    具2 組、壓製千斤頂1 台、玻璃量杯1 個、木質桿棍1 支、
    夾鏈袋1 個。(4)被告李慶芳部分1.被告林世雄、郭福民供述
    。2.被告郭福民持用之0000000000電話通訊監察譯文及錄音
    帶6 捲。3.被告林世雄持用之0000000000電話通訊監察譯文
    及錄音帶2 捲。4.被告洪百祿持用之0000000000電話通訊監
    察譯文及錄音帶8 捲。5.被告李慶芳持用之0000000000電話
    通訊監察譯文。6.郭福民記帳之帳目。7.扣案之液態安非他
    命10公克、電子磅秤1 台、電動磨粉攪拌機1 台、壓製粉塊
    磚模具2 組、壓製千斤頂1 台、玻璃量杯1 個、木質桿棍1
    支、夾鍊袋1 個等，資為論據。
  (四)訊據被告郭福民、林世雄、洪百祿、李慶芳均否認有上開犯
    行，一致辯稱：並無上開犯行云云。
  (五)經查：依被告郭福民於警詢中之供述、固坦承被告林世雄提
    供甲基安非他命，交由被告郭福民保管。被告郭福民復於檢
    察官偵查中坦承確有保管林世雄所有之甲基安非他命無訛。
    被告林世雄於警詢及檢察官偵查中，亦供承並證明其與郭福
    民確有販賣甲基安非他命之犯行，被告洪百祿於檢察官偵查
    中亦供稱曾向郭福民取得林世雄所有安非他命。被告李慶芳
    亦確有向被告郭福民、林世雄購買安非他命等情，已如上述
    ；又被告林世雄、郭福民、洪百祿就販賣安非他命部分，固
    已經其等於警詢及檢察官偵查中自白不諱；並有被告郭福民
    持用之0000000000電話通訊監察譯文及錄音帶6 捲、被告林
    世雄持用之0000000000電話通訊監察譯文及錄音帶2 捲。被
    告洪百祿持用之0000000000、0000000000、被告李慶芳持用
    之0000000000電話通訊監察譯文及錄音帶8 捲、郭福民記帳
    之帳目、以及扣案之物品可資佐證，然依上開起訴書所載，
    向被告等購買甲基安非他命之人，均僅係綽號而無確切之年
    籍、姓名、住所可資查證；被告郭福民、林世雄、洪百祿、
    李慶芳等4 人就上開部分又未供述各該次安非他命交易之時
    間、地點而無從認定；又查就上開關於92年3 月25日，交付
    洪百祿安非他命5 兩，收取5000元，並未敘述究竟係與洪百
    祿有共犯關係或出售於洪百祿，就出售5 兩安非他命僅取得
    5000元是否有營利之意圖，並未敘明；另被告林世雄雖曾自
    白於92年年初，在郭福民住處，以一兩1 萬5 千元之價格，
    販賣第二級毒品甲基安非他命二次，被告李慶芳已否認其事
    ，則此部分除被告林世雄自白外，並無其他積極事證證明其
    自白與事實相符，自難認定被吉林世雄有此部分犯罪行為，
    是被告等就此部分是否有販賣第二級毒品犯行尚有可疑，此
    外本院復查無其他確切證據，足資證明被告郭福民、林世雄
    、洪百祿、李慶芳等4 人確有此部分犯行，尚不能僅憑被告
    林世雄、郭福民、洪百祿等人查無與事實相符之自白，以及
    上開證據，遽為被告等不利之認定，此部分被告郭福民、林
    世雄、洪百祿、李慶芳等被訴犯罪，尚屬不能證明，因公訴
    人認此部分與前開有罪部分有修正前刑法連續犯規定之適用
    ，此部分爰不另為無罪之諭知。
丙、被告洪百祿經合法傳喚，無正當理由不到庭，爰不待其陳述
    逕行判決。
丁、林世雄、郭福民、洪百祿被訴販賣第一級毒品部分及郭福民
    被訴製造第二級毒品部分，業經本院上訴審判決無罪確定。
據上論斷，應依刑事訴訟法第369 條第1 項前段、第364 條、第
299 條第1 項前段、第376 條，修正前毒品危害防制條例第4 條
第2 項、第6 項、第18條第1 項前段、第19條第1 項、刑法第11
條前段、第2 條第1 項、第28條、第25條第2 項、第47條第1 項
、95年7 月1 日修正施行前刑法第28條、第47條、第56條，判決
如主文。
本案經檢察官蔡國禎到庭執行職務。
中    華    民    國  100     年    8     月    11    日
                  刑事第七庭    審判長法  官  莊飛宗
                                      法  官  蔡廣昇
                                      法  官  謝宏宗
以上正本證明與原本無異。
如不服本判決應於收受本判決後10日內向本院提出上訴書狀，其
未敘述上訴理由者，並得於提起上訴後10日內向本院補提理由書
狀（均須按他造當事人之人數附繕本）「切勿逕送上級法院」。
中    華    民    國   100    年    8     月    12    日
                                      書記官  蘇恒仁
附錄本件論罪科刑法條：
修正前毒品危害防制條例第4 條第2項、第6項
製造、運輸、販賣第二級毒品者，處無期徒刑或7 年以上有期徒
刑，得併科新臺幣7 百萬元以下罰金。
前五項之未遂犯罰之。